臺灣臺北地方法院民事判決　九十一年重訴字第一六九九號
　　原　　　告　甲○○
　　被　　　告　劉懷忠即祭祀公業劉德安管理人
右當事人間請求土地所有權移轉登記事件，本院判決如左：
    主      文
被告應將如附表所示之土地移轉登記為原告所有。
訴訟費用由被告負擔。
    事實及理由
一、原告起訴主張：如附表所示之土地為祭祀公業劉德安（下稱被告公業）所有，於
    民國八十四年三月十六日出賣給原告，該買賣契約除經被告公業於同年六月廿七
    日第三屆第一次派下員大會決議通過出賣系爭土地而生效外，並經七十九名派下
    員中之四十三人於八十七年間出具同意暨授權書同意出賣給原告，並授權管理人
    劉懷忠代表與原告訂立買賣所有權移轉契約書及辦理所有權移轉登記手續。則被
    告負有使原告取得所有權之義務，爰以民法第三百四十八條第一項規定，為訴訟
    標的，聲明如主文所示。
二、被告則以：被告祭祀公業劉德安將系爭土地出賣給原告，既經過半數以上之派下
    員於八十四年六月二十七日召開之派下員大會全體與會派下員無異議通過，及七
    十九名派下員中之四十三人出具同意暨授權書同意出賣給原告，並授權管理人辦
    理過戶手續，且原告非但為系爭五六二地號土地之地上權人，該地號土地之其餘
    地上權人若非自願拋棄優先購買權，即視為放棄其優先權，被告劉懷忠身為祭祀
    公業劉德安管理人，本應依派下員之授權將系爭土地移轉給原告。惟查被告前於
    八十七年間將公業其他土地移轉給訴外人劉量發等人時，曾請過半數以上之派下
    員出具同意暨授權書，並附印鑑證明，提向台北市古亭地政事務所申請所有權移
    轉登記，並順利完成登記，若原告買受之系爭土地當時亦一併申請辦理所有權移
    轉登記，應亦可順利完成登記，茲原告不一併辦理，而目前被告已無法再取得當
    初出具同意暨授權書之派下員之印鑑證明，致無法向台北市古亭地政事務所申請
    移轉登記手續，顯係可歸責於原告之事由所造成，故原告訴請被告將系爭土地移
    轉登記給伊，並負擔訴訟費用，顯無理由。為此聲明「原告之訴駁回。」
三、查原告主張於八十四年三月十六日間，向被告購買如附表所示之土地之情，為被
    告所自認，復有被告不爭執之土地登記謄本、買賣契約書、派下員大會會議記錄
    、派下員名冊影本、同意暨授權書影本十一件在卷可參，自堪採信。然被告以前
    揭情詞置辯，惟被告所辯原告受領遲延一節，為原告所否認，被告亦陳稱無法舉
    證，自非可採。按物之出賣人負交付其物於買受人，並使其取得該物所有權之義
    務，民法第三百四十八條第一項定有明文。本件被告既已將系爭土地出賣與原告
    ，即負有使原告取得所有權之義務，是原告請求被告應將如附表所示之土地移轉
    登記為有理由，應予准許。
四、訴訟費用負擔之依據：民事訴訟法第七十八條。
中　　　華　　　民　　　國　　九十一　　年　　　八　　　月　　二十一　　日
                                    民事第四庭法  官    洪  于  智
右為正本係照原本作成
如對本判決上訴須於判決送達後二十日內向本院提出上訴狀
＊＊＊本件起訴日期為民國九十一年七月二日
中　　　華　　　民　　　國　　九十一　　年　　　八　　　月　　二十一　　日
　　　　　　　　　　　　　　　　　　　　　法院書記官　　林　佳　蘋
